【裁判字號】    95,上易,26
【裁判日期】    950321
【裁判案由】    竊盜
【裁判全文】
臺灣高等法院刑事判決                  95年度上易字第26號
上  訴  人  台灣台北地方法院檢察署檢察官
上  訴  人
即  被  告  戊○○
                    （現於台灣台北看守所羈押中）
上列上訴人因被告竊盜案件，不服臺灣臺北地方法院94年度易字
第 716號，中華民國94年11月30日第一審判決（起訴案號：臺灣
臺北地方法院檢察署94年度偵緝字第411、3171、4334、4431、6
043號、併辦案號：臺灣板橋地方法院檢察署94年度偵字第 7216
號、95年度偵字第 986號、臺灣桃園地方法院檢察署94年度偵字
第13322號），提起上訴，本院判決如下：
    主  文
原判決撤銷。
戊○○連續攜帶兇器竊盜，處有期徒刑肆年。扣案之鑰匙貳支（
保管字號：九十四年度藍保管字第九三七號、九十四年度保管字
第五二七二號）均沒收。
    事  實
一、戊○○基於意圖為自己不法所有之概括犯意，自民國（下同
    ）九十三年十月初起至九十四年七月二十九日止，連續為下
    列竊盜行為：
  (一)因其所駕駛車牌號碼ＤＪ－三七七一號之自用小客車多次違
    規，車牌業遭警方查扣，於九十三年十月初，在臺北縣新店
    市○○路七十號附近，見辛○○所有車牌號碼ＰＨ－二一○
    六號之自用小客車停放於該處，遂持其所有，客觀上具有殺
    傷力，足以對人之生命、身體安全構成威脅，可供兇器使用
    之鉗子一支，竊取該車車牌二面，得手後將之懸掛於其所駕
    駛之上開自用小客車上，嗣於九十三年十月十三日下午二時
    二十分許，其駕駛前開懸掛竊得車牌之自用小客車，行經臺
    北縣新店市○○路○段七十三號前，為警查獲，並扣得上開
    車牌二面。
  (二)於九十三年十月中旬（起訴書誤載為九十三年十月一日下午
    一時許），在臺北縣新店市○○路中央新村北二高橋下，見
    丁○○所有車牌號碼ＡＵ－九○六○號之自用小客車停放於
    該處，遂持其所有，客觀上具有殺傷力，足以對人之生命、
    身體安全構成威脅，可供兇器使用之鉗子一支，竊取該車車
    牌二面，得手後將之懸掛於其所駕駛之車牌號碼ＤＪ－三七
    七一號之自用小客車上，並將該車出借予不知情之李書豪使
    用，嗣於九十三年十月二十八日晚間十一時三十分許，李書
    豪駕駛該車，行經臺北市○○區○○路三段二四三巷底堤防
    旁，為警查獲，經警方通知戊○○到案說明，始悉上情。
  (三)於九十四年一月三十一日下午四時三十分許（起訴書誤載為
    下午四時許），在臺北縣新店市○○路○段七十三號對面馬
    路，見甲○○所有車牌號碼Ｙ六－七五八○號之自用小客車
    停放於該處，遂持其所有，客觀上具有殺傷力，足以對人之
    生命、身體安全構成威脅，可供兇器使用之一字起子一支，
    對準該車之車窗玻璃，並以路旁撿拾之磚頭慢慢敲打，使該
    車窗玻璃碎裂後（毀損部分未據告訴），打開該車車門，自
    駕駛座處按鈕開啟後行李箱，竊取甲○○所有置放於該車後
    行李箱內之黑色及紅色之行李箱各一個（內含印章十二枚、
    白色觀音佛像一尊、甜度測試器一個、黑色相機長鏡頭一個
    、國華人壽臺財融字第七五○二二二○號保單一張、行李帶
    一只、臺東區中小企業銀行存摺一本、建築物所有權狀一本
    、飛中電腦股份有限公司股票十張、巨科科技股份有限公司
    股票二張、郵票一本、戶口名簿一張、身分證一張、重大傷
    病卡一張、臺灣居民來往大陸通行證二本、中華民國護照一
    本、退伍令一張、健保卡三張、免役證明書一張、土地所有
    權狀一張、玉山銀行現金卡三張、萬泰銀行金融卡三張、中
    國信託銀行信用卡二張、中華銀行現金卡一張、萬通銀行現
    金卡一張、臺新銀行現金卡二張、萬泰銀行信用卡一張、日
    盛銀行信用卡一張、大眾銀行信用卡一張、萬通銀行信用卡
    一張、聯邦銀行現金卡一張、立可拍相機一臺、微波保溫盤
    一個、茶壺三個、中國信託銀行存摺四本、花蓮區中小企業
    銀行存摺一本、合作金庫存摺一本、世華銀行存摺二本、中
    華郵政存摺一本），得手後，以電話聯絡不知情之友人丙○○前來搭載，丙○○遂駕駛車牌號碼八Ｂ－三七三○號租賃
    用小客車前來載運，嗣於翌日凌晨零時四十分許，戊○○乘
    坐丙○○駕駛之該車，行經臺北縣新店市○○路與碧潭路口
    ，為警查獲，並扣得前開行李箱二個、Ｔ型扳手一支。
  (四)於九十四年二月十三日下午五時許，在臺北市○○區○○街
    七十三號前，見庚○○所有車牌號碼ＬＥＮ－六○八號之重
    型機車停放於該處，機車鑰匙掉在該機車之腳踏墊上，遂以
    該鑰匙啟動該機車引擎後竊取之，得手後供己騎用，嗣於九
    十四年三月六日晚間十時十分許，其騎乘該竊得之機車搭載
    不知情之丙○○，行經臺北縣新店市○○街四十五號前，為
    警查獲，並扣得上開機車一輛、鑰匙一支（保管字號：九十
    四年度綠保管字第九八七號）。
  (五)於九十四年四月五日凌晨四時許（起訴書誤載為八時許），
    在臺北縣板橋市○○街二十二號前，見乙○○即中信家具行
    所有車牌號碼七Ｆ－九五九一號之自用小貨車停放於該處，
    車門疏未上鎖，遂以己有自備之鑰匙啟動該自用小貨車引擎
    後竊取之，得手後供己代步使用，嗣於九十四年四月六日上
    午七時許，其駕駛該竊得之自用小貨車，行經臺北縣新店市
    ○○街一五一巷十三號前，為警查獲，並扣得前揭自用小貨
    車一輛、鑰匙一支（保管字號：九十四年度藍保管字第九三
    七號）。
  (六)於九十四年四月九日下午五時許，在臺北縣中和市○○路及
    和平街口，見壬○○所有車牌號碼ＣＳ－九六七六號之自用
    小客車停放於該處，車窗未關且車鑰匙疏未拔離，遂以該鑰
    匙啟動該自用小客車引擎後竊取之，得手後供己代步使用，
    嗣於九十四年四月二十一日凌晨四時四十分許，駕駛該竊得
    之自用小客車，行經臺北縣新店市○○街一五一巷內，為警
    查獲，並扣得上揭自用小客車一輛、車鑰匙一支、壬○○之
    駕照一張、大門鑰匙一副、工具三支。
  (七)於九十四年七月十六日凌晨四時許，在桃園縣大溪鎮○○路
    三四六號前，見己○○所有車牌號碼ＳＷ－六九六八號自用
    小客車停放於該處，車門疏未上鎖，遂以己有自備之鑰匙啟
    動該自用小客車引擎後竊取之，得手後供己代步使用，嗣於
    九十四年七月十九日凌晨零時二十分許，駕駛該竊得之自用
    小客車，行經桃園縣龜山鄉○○路華國新村一號前，為警查
    獲，並扣得前開自用小客車一輛、鑰匙一支（保管字號：九
    十四年度保管字第五二七二號）。
  (八)於九十四年七月二十九日九時許，在桃園縣大溪鎮○○○路
    四八之二號，竊取邱鈺煒持有之車號ＬＧ－一０三二號自用
    小客車一輛得手。
二、案經臺北縣政府警察局新店分局報請臺灣臺北地方法院檢察
    署檢察官偵查起訴，及臺北市政府警察局信義分局、台北縣
    政府警察局土城分局報請臺灣板橋地方法院檢察署檢察官、
    桃園縣政府警察局龜山分局報請臺灣桃園地方法院檢察署檢
    察官移送併案審理。
    理  由
一、上揭事實，業據上訴人即被告戊○○於原審及本院審理時均
    自白不諱（見原審卷第七十一頁反面至第七十二頁、第一一
    六頁，本院卷95年2月8日審判筆錄），此外復有下列證據可
    資補強：
  (一)竊取車牌號碼ＰＨ－二一○六號車牌二面部分：
    核與被害人辛○○於警詢中指述失竊之情節相符（見臺北縣
    政府警察局新店分局店警刑字第○九三○○三八三一五號刑
    案偵查卷宗第十八頁），並有失竊車牌照片三幀、車籍作業
    系統查詢認可資料、臺北縣政府警察局新店分局贓物認領保
    管單各一份在卷可稽（見同上刑案偵查卷宗第三十五頁、第
    三十二頁至第三十三頁、第二十八頁）。
  (二)竊取車牌號碼ＡＵ－九○六○號車牌二面部分：
    核與被害人丁○○於警詢中指述失竊之情節相符（見臺灣臺
    北地方法院檢察署九十三年度偵字第二一○一一號偵查卷第
    十一頁），並有車牌號碼ＡＵ－九○六○號車體照片二幀、
    車輛車牌失竊作業查獲車牌認可資料、臺北市政府警察局車
    牌尋獲通報單、臺北縣政府警察局車牌遺失電腦輸入單、行
    車執照影本各一份附卷足憑（見同上第二一○一一號偵查卷
    第二十頁、第十九頁、第二十二頁、第二十三頁、第二十一
    頁）。
  (三)竊取黑色及紅色之行李箱各一個部分：
    核與被害人甲○○於警詢中指述失竊之情節相符（見臺灣臺
    北地方法院檢察署九十四年度偵字第四三三四號偵查卷第三
    十九頁），並有臺北縣政府警察局新店分局贓物認領保管單
    、扣案物品目錄表、車籍作業系統查詢認可資料各一份在卷
    可證（見同上第四三三四號偵查卷第四十一頁、第四十二頁
    至第四十七頁、第一一一頁）。
  (四)竊取車牌號碼ＬＥＮ－六○八號重型機車部分：
    核與被害人庚○○於警詢中指述失竊之情節相符（見臺灣臺
    北地方法院檢察署九十四年度偵字第四四三一號偵查卷第十
    九頁），並有臺北縣政府警察局新店分局贓物認領保管單一
    份存卷可參（見同上第四四三一號偵查卷第三十五頁），鑰
    匙一支扣案可佐（保管字號：九十四年度綠保管字第九八七
    號）。
  (五)竊取車牌號碼七Ｆ－九五九一號自用小貨車部分：
    核與被害人乙○○於警詢中指述失竊之情節相符（見臺灣臺
    北地方法院檢察署九十四年度偵字第六○四三號偵查卷第七
    頁至第八頁），並有臺北縣政府警察局新店分局贓物認領保
    管單影本、臺北縣政府警察局車輛失竊電腦輸入單影本、臺
    北縣政府警察局車輛尋獲電腦輸入單影本、行照影本各一份
    在卷足稽（見同上第四四三一號偵查卷第三十五頁、第十八
    頁、第十九頁、第二十三頁），鑰匙一支扣案可證（保管字
    號：九十四年度藍保管字第九三七號）。
  (六)竊取車牌號碼ＣＳ－九六七六號自用小客車部分：
    核與被害人壬○○於警詢中指述失竊之情節相符（見臺灣板
    橋地方法院檢察署九十四年度偵字第七二一六號偵查卷第十
    第十四頁至第十五頁），並有失竊車輛照片二幀、贓物認領
    保管單、臺北縣政府警察局車輛失竊電腦輸入單、臺北市政
    府警察局信義分局車輛失竊電腦輸入單影本、車輛竊盜、車
    牌失竊資料個別查詢報表各一份在卷可佐（見同上第一三三
    二二號偵查卷第二十九頁、第三十五頁、第三十六頁、第三
    十七頁、第三十八頁）。
  (七)竊取車牌號碼ＳＷ－六九六八號自用小客車部分：
    核與被害人己○○於警詢中指述失竊之情節相符（見臺灣桃
    園地方法院檢察署九十四年度偵字第一三三二二號偵查卷第
    十三頁至第十四頁），並有贓物認領保管單、車輛竊盜、車
    牌失竊個別查詢報表 -查詢車輛認可資料、桃園縣政府警察
    局車輛尋獲電腦輸入單影本各一份附卷足稽（見同上第一三
    三二二號偵查卷第十五頁、第十六頁、第十七頁），鑰匙一
    支扣案足憑（保管字號：九十四年度保管字第五二七二號）
    。
  (八)竊取車牌號碼ＬＧ－一０三二號自用小客車部分：
    核與被害人邱鈺煒於警詢中指述失竊之情節相符（見臺灣板
    橋地方法院檢察署九十四年度偵字第一九七四五號偵查卷第
    十一至十二頁），並經證人陳克民證述被告坦承偷竊上開車
    輛，而伊曾搭乘上開車輛，故留有伊之指紋，被告有將自己
    指紋擦掉等語，並有內政部警政署刑事警察局鑑驗書一份附
    卷足稽（見同上偵查卷第十四頁）。
  (九)綜上所述，足認被告任意性之自白核與事實相符，本案事證
    明確，被告竊盜犯行洵堪認定，應依法論科。
二、按刑法第三百二十一條第一項第三款之攜帶兇器竊盜罪，係
    以行為人攜帶兇器竊盜為其加重條件，此所謂兇器，其種類
    並無限制，凡客觀上足對人之生命、身體、安全構成威脅，
    具有危險性之兇器均屬之，且祇須行竊時攜帶此種具有危險
    性之兇器為已足，並不以攜帶之初有行兇之意圖為必要（最
    高法院七十九年臺上字第五二五三號判例意旨參照）。查鉗
    子及一字起子之鐵質尖端部分，均甚為堅硬銳利，客觀上皆
    係足以對人之生命、身體、安全構成威脅之兇器。核被告意
    圖為自己不法之所有，或持上揭兇器或持自備或車主疏未取
    走之鑰匙，竊取他人財物之行為，就事實欄一之(一)至(三)部分
    ，係犯刑法第三百二十一條第一項第三款之攜帶兇器竊盜罪
    ；其就事實欄一之(四)至(八)部分，係犯刑法第三百二十條第一
    項之普通竊盜罪。又被告先後多次普通竊盜及加重竊盜犯行
    ，時間緊接，雖有普通竊盜與加重竊盜之分，惟刑法第三百
    二十一條各款僅為加重條件，被告所犯基本構成要件相同，
    顯均係基於概括之犯意反覆為之，為連續犯，應依刑法第五
    十六條之規定，論以情節較重之攜帶兇器竊盜罪，並加重其
    刑。公訴人起訴事實雖未敘及被告如事實欄一(六)、(七)、(八)所
    示之犯行，惟該部分與已敘明部分，有連續犯之裁判上一罪
    關係，為起訴效力所及，且經檢察官移送併辦，本院自得併
    予審究，附此敘明。
三、原審以被告犯罪事證明確，予以論罪科刑，固非無見。惟查
    ：被告尚犯有前揭事實一(八)之竊盜行為，公訴人請求一併審
    理，原審不及審判，尚有未洽。又被告自承另於九十四年八
    月二十日侵入台北縣鶯歌鎮○○路五九０巷五之一號三樓顏
    邦維住處行竊，惟此部分除被告在臺灣板橋地方法院檢察署
    九十四年度偵字第一四０五九號被告陳慶祥強盜案中自白外
    ，別無其他佐証，自難僅憑被告單一自白即遽入人罪，被告
    上訴意旨請求將此部分亦併予審判，雖為無理由，惟公訴人
    請求將前揭事實一(八)竊盜部分併予審判，則為有理由，應由
    本院將原判決撤銷改判，爰審酌被告時值壯年，不思正當工
    作以獲取財物，竟謀不勞而獲，藉竊盜手段侵害他人財產權
    ，且連續竊盜八次，其中二次竊取汽車車牌，一次竊取行李
    箱，一次竊取機車，另四次竊取自用小客車、小貨車，嚴重
    危害社會治安。兼衡其知識、品行暨犯後態度等一切情狀，
    量處如主文第二項所示之刑，以示懲儆。扣案之鑰匙二支（
    保管字號：九十四年度藍保管字第九三七號、九十四年度保
    管字第五二七二號），係供犯罪所用之物，且係被告所有，
    應依刑法第三十八條第一項第二款規定宣告沒收。至於扣案
    之鑰匙一支（保管字號：九十四年度綠保管字第九八七號）
    ，雖係供犯罪所用，惟係被害人庚○○所有，非被告所有；
    另扣案之Ｔ型扳手一支、工具三支，被告否認持以行竊，復
    查無證據證明確為被告供犯本案竊盜所用之物；又事實欄一
    、(一)至(三)所示被告行竊所使用之鉗子及一字起子，均未扣案
    ，復非義務沒收之物，為免將來執行困難，爰均不為沒收之
    諭知，附此敘明。
四、檢察官於論告時雖認被告年輕力壯，僅因生意失敗就到處行
    竊，且連續多次竊盜，顯見被告有犯罪習慣，聲請依竊盜犯
    贓物犯保安處分條例之規定，併諭知應於刑之執行前令入勞
    動場所強制工作云云。惟按刑法上之習慣犯與累犯、連續犯
    之性質有別，必須有具體之事實，足資證明行為人有犯罪之
    惡習及慣行，始有習慣犯規定之適用，並非一有累犯或連續
    犯之情形，即可認為有犯罪之習慣；而所謂犯罪習慣係指對
    於犯罪已成為日常之惰性行為而言。依本院被告全國前案紀
    錄所示，被告於本案之前並無竊盜前科，而本案被告竊盜犯
    行達八次，被告係為圖一己之私，而一再竊盜，雖存有惡性
    ，然尚難認有犯罪之習慣或恃犯竊盜維生情事，是公訴人聲
    請依竊盜犯贓物犯保安處分條例之規定，諭知刑前強制工作
    ，尚有未合，附此指明。
五、至臺灣板橋地方法院檢察署檢察官以九十四年度偵字第一四
    一三五號移送併辦部分，認被告基於意圖為自己不法所有之
    概括犯意，先後多次於：(一)九十四年八月十三日下午五時許
    ，在臺北縣新店市○○路東岸停車場內，以破壞陳昭君所有
    車號三六一七－ＤＧ車窗之方式，竊取陳昭君置於車內之印
    章二顆、麗池加油卡一張後離去；(二)九十四年八月十五日晚
    上八時許，在臺北縣新莊市○○○路十二號旁，竊取黃進傑
    所有，置於車內之電鑽一支後離去；(三)九十四年八月十八日
    凌晨一時許，在臺北縣新莊市○○街二十五號旁，竊取邱賜
    誠所有置於車內之電鑽一支、電動砂輪機一臺、電線二捆後
    離去；(四)九十四年八月十八日晚上六時許，夜間侵入粘雅淑
    位於臺北縣永和市○○路一九二巷十四弄四號四樓之住宅，
    並竊取粘雅淑所有之電腦主機一臺、手機一支、香水一瓶後
    離去；(五)九十四年八月十九日凌晨五時許，在臺北縣土城市
    ○○路○段一四一之五號，竊取陳燦輝所有之汽車駕照一張
    、電磁筏三個（檢察官移送併辦意旨書誤載為一個）；(六)九
    十四年八月二十日凌晨一時許，夜間侵入鄭素珍（檢察官移
    送併辦意旨書誤載為鄭素貞）位於臺北縣土城市○○路○段
    三四六巷五號四樓，並竊取鄭素珍所有之電腦主機一臺、手
    機一支、粉餅一盒後離去；(七)九十四年八月二十日晚上十時
    許，在桃園縣桃園市○○路一二三八號前，竊取廖弘斌所有
    ，現為黃永富所使用之車號Ｇ七－八六二一號自用小客車後
    離去；(八)九十四年八月二十日下午三時許（檢察官移送併辦
    意旨書誤載為九十四年八月二十一日上午七時許），在新店
    市○○街一一六巷口，竊取林忠毅所有車號七九二六－ＫＥ
    之自用小貨車及置於車內之瓦斯爐八臺、熱水器一臺、瓦斯
    爐心九個、熱水器水盤四個、瓦斯自動防爆裝置八個、汽車
    音響工具一組、工具箱三箱、瓦斯管一捲後離去，嗣被告於
    九十四年八月二十一日下午五時許，駕駛前開車號Ｇ七- 八
    六二一號自用小客車行經臺北縣新莊市○○路、復興路口，
    為警當場查獲。因認被告涉有刑法第三百二十條第一項竊盜
    罪嫌、第三百二十一條第一、二、三款之加重竊盜罪嫌、第
    三百五十四條之毀損罪嫌，此部分與起訴部分具有連續犯關
    係，屬於裁判上一罪，為法律上之同一案件，請併案審理等
    語。惟訊據被告矢口否認有何上開竊盜及毀損犯行，且被害
    人陳昭君、黃進傑、邱賜誠、粘雅淑、陳燦輝、鄭素珍、黃
    永富、林忠毅並未指證上開物品係被告所竊取，此外，卷內
    復查無其他積極事證足認被告涉有此部分竊盜及毀損犯行，
    被告此部分犯行尚屬無從證明。惟此部分既未起訴，應退回
    檢察官另為適當處理。
據上論斷，應依刑事訴訟法第三百六十九條第一項前段、第三百
六十四條、第二百九十九條第一項前段，刑法第五十六條、第三
百二十一條第一項第三款、第三十八條第一項第二款，判決如主
文。
本案經檢察官鄭富銘到庭執行職務。
中    華    民    國    95    年    3     月    21    日
                  刑事第一庭審判長法  官  蔡 長 溪
                                  法  官  林 俊 益
                                  法  官  陳 春 秋
以上正本證明與原本無異。
不得上訴。
                                  書記官  李 家 敏
中    華    民    國    95    年    3     月    21    日
附錄：本案論罪科刑法條全文
中華民國刑法第三百二十一條
犯竊盜罪而有左列情形之一者，處六月以上、五年以下有期徒刑
：
一、於夜間侵入住宅或有人居住之建築物、船艦或隱匿其內而犯
    之者。
二、毀越門扇、牆垣或其他安全設備而犯之者。
三、攜帶兇器而犯之者。
四、結夥三人以上而犯之者。
五、乘火災、水災或其他災害之際而犯之者。
六、在車站或埠頭而犯之者。
前項之未遂犯罰之。


司法院資訊處製作；財團法人民間司法改革基金會備份。
